【裁判字號】    95,訴,2800
【裁判日期】    951130
【裁判案由】    損害賠償
【裁判全文】
臺灣高雄地方法院民事判決              95年度訴字第2800號
原      告    廣泰金屬工業股份有限公司
法定代理人    甲○○
訴訟代理人    林金宗律師
被      告    旭振工程股份有限公司
兼法定代理人  乙○○
當事人間損害賠償事件，原告提起刑事附帶民事訴訟（95年度附
民字第111 號），經本院刑事庭移送前來，本院於民國95年11月
23日言詞辯論終結，判決如下：
    主  文
被告乙○○應給付原告新台幣參佰陸拾伍萬肆仟元，及其中新台
幣壹佰捌拾貳萬柒仟元自民國九十五年六月十六日起，其餘新台
幣壹佰捌拾貳萬柒仟元自民國九十五年九月十九日起，均至清償
日止，按年息百分之五計算之利息。
原告其餘之訴駁回。
訴訟費用由被告乙○○負擔。
本判決第一項於原告以新台幣壹佰貳拾壹萬捌仟元為被告乙○○
供擔保後，得假執行。
原告其餘假執行之聲請駁回。
    事實及理由
一、本件被告經合法通知，均未於言詞辯論期日到場，核無民事
    訴訟法第386 條各款所列情形，爰依原告之聲請，由其一造
    辯論而為判決。又按訴狀送達後，原告不得將原訴變更或追
    加他訴，但擴張或減縮應受判決事項之聲明者，不在此限，
    民事訴訟法第255 條第1 項第3 款定有明文。本件原告起訴
    聲明原請求被告應給付新台幣（下同）365 萬4 千元，及自
    起訴狀繕本送達之翌日起至清償日止，按年息5 ％計算之利
    息，嗣於起訴狀繕本送達後，將聲明變更為被告應連帶給付
    前揭本息，核屬擴張應受判決事項之聲明，應予准許，合先
    敘明。
二、原告主張：被告乙○○係被告旭振工程股份有限公司（下稱
    旭振公司）之負責人，明知旭振公司經濟陷於困境，已無支
    付能力，竟於民國94年2 月1 日以旭振公司之名義，佯以動
    產擔保交易附條件買賣之方式，向原告購買型號DC-1500 、
    AC -1200等電焊機（含控制箱等附件）各4 台（下稱系爭機
    器），約定買賣價金為365 萬4 千元，分3 期支付，第1 期
    為165 萬4 千元，第2 、3 期各為100 萬元，乙○○並簽發
    同額之本票3 紙作為如期支付價款之擔保，雙方約定在價金
    未付清前，系爭機器之所有權仍屬原告所有，被告僅得依約
    占有使用，不得任意遷移或為其他處分，致使原告陷於錯誤
    ，依約交付系爭機器予乙○○。詎乙○○旋於同年2 月6 日
    將系爭機器轉售予不知情之訴外人蔡建興，已無法回復原狀
    。又乙○○既係旭振公司之負責人，其代表旭振公司向原告
    購買系爭機器，顯係執行旭振公司之業務，且乙○○於取得
    系爭機器後立即出售，並未付買賣價款，已構成詐欺罪，自
    屬違反法令致原告受有損害，則旭振公司應與乙○○負連帶
    賠償之責任。為此，依民法第184 條第1 項、公司法第23條
    第2 項規定，請求被告連帶以金錢賠償其相當於買賣價金之
    損害等情，並求為判決：(一)被告應連帶給付原告365 萬4 千
    元，及自起訴狀繕本送達之翌日起至清償日止，按年息5 ％
    計算之利息。(二)原告願供擔保請准宣告假執行。
三、被告均未於言詞辯論期日到場，亦未提出任何書狀聲明或陳
    述。
四、查原告主張乙○○向其詐騙取得系爭機器之事實，業據其提
    出系爭機器之買賣契約書1 份、本票3 紙、支票1 紙、出貨
    單2 紙及統一發票4 紙為證。又乙○○於取得系爭機器後，
    旋於翌日即以200 萬元之價格轉售予不知情之蔡建興，用以
    抵償其自己之前積欠蔡建興之100 萬元債務及變換現金供自
    己週轉，此據證人蔡建興於本院95年度易字第490 號詐欺案
    件審理中到庭證述：伊以200 萬元向乙○○購買系爭機器，
    因乙○○急需現金，伊即簽發2 張各50萬元之支票交予乙○
    ○，另外100 萬元價款，則以乙○○先前積欠伊之債務抵償
    ，乙○○於94年2 月2 日當天向伊表示要賣系爭機器，且系
    爭機器是全新的等語明確（見該刑事卷本院卷第73至75頁）
    ，且其所簽發用以支付買賣價金之本票及所交付之支票，均
    未兌現，此經乙○○於該刑事案中陳明屬實（見上開卷第22
    頁），並有上開本票、支票及退票退由單可佐，堪認乙○○
    顯有為自己不法所有之意圖，佯以旭振公司名義購買系爭機
    器，致原告陷於錯誤而為系爭機器之交付之詐欺犯行。而乙
    ○○已於相當時期受合法之通知，既未於言詞辯論期日到場
    ，亦未提出書狀爭執以供本院審酌，依民事訴訟法第280 條
    第3 項前段、第1 項規定，應視同自認，則本院依調查證據
    之結果，自堪認原告主張之事實為真實。
五、按因故意或過失，不法侵害他人權利者，負損害賠償責任；
    又負損害賠償責任者，除法律另有規定或契約另有訂定外，
    應回復他方損害發生前之原狀；而不能回復原狀或回復顯有
    重大困難者，應以金錢賠償其損害，民法第184 條第1 項前
    段、第213 條第1 項及第215 條分別定有明文。本件被告乙
    ○○乃故意以詐欺手段侵害原告之權利，而系爭機器雖係由
    原告以附條件買賣方式出售予被告，此有系爭機器之買賣契
    約書可稽，在買賣價金完全清償前，原告仍保留系爭機器之
    所有權，然乙○○於取得系爭機器後，既已將之出售並交付
    予不知情之蔡建興，已如前述，是依民法第801 條、第948
    條之善意取得規定，蔡建興已善意取得系爭機器之所有權，
    原告則已喪失系爭機器之所有權，故原告顯然受有喪失系爭
    機器所有權之損害，且原告所受損害與乙○○之詐欺行為間
    ，客觀上具有相當之因果關係存在。又原告既係出售系爭機
    器以獲取價金之利益，則其因乙○○之詐欺行為所受之損害
    即為系爭機器之價值及所失利益，因此，原告以其已喪失系
    爭機器之所有權，且已不能回復原狀為由，請求乙○○以系
    爭機器之價金賠償其損害，即屬有據。
六、另按公司負責人對於公司業務之執行，如有違反法令致他人
    受有損害時，對他人應與公司負連帶賠償之責，公司法第23
    條第2 項固有明文。惟此係有關公司侵權行為能力之規定，
    公司負責人代表公司執行公司業務，為公司代表機關之行為
    ，若構成侵權行為，即屬公司本身之侵權行為，法律為防止
    公司負責人濫用其權限致侵害公司之權益，並使受害人多獲
    賠償之機會，乃令公司負責人與公司連帶負賠償之責。如公
    司負責人非執行公司業務，因其個人之行為違反法令致他人
    受損害時，則應由公司負責人自負其責（最高法院84年度台
    上字第1532號判決要旨參照）。又所謂公司業務之執行，自
    係指公司負責人處理有關公司之事務，且必以公司負有賠償
    之責，始有公司負責人與公司負連帶賠償責任之可言（最高
    法院65年台上字第3031號判例、89年度台上字第2749號判決
    要旨參照）。本件乙○○固以旭振公司之名義，以附條件買
    賣方式向原告購買系爭機器，惟乙○○取得系爭機器後乃以
    其個人名義轉賣予蔡建興，以抵償其個人積欠蔡建興之債務
    乙節，業據乙○○於上開詐欺案中陳述甚詳（見本院95年度
    易字第490 號刑事卷第22頁），核與證人蔡建興於該詐欺案
    中所述相符，故實施侵權行為之主體乃為乙○○本人，並非
    旭振公司，且乙○○所為詐欺行為亦非在處理旭振公司之業
    務，旭振公司自不負侵權行為責任，而應由乙○○自負其責
    ，此與公司法第23條第2 項之規定，旨在規範公司應負損害
    賠償責任時，始有公司負責人應連帶負責不同。準此，原告
    主張乙○○執行旭振公司之業務而違反法令，致原告受有損
    害，旭振公司應與乙○○連帶負責賠償云云，尚非有據，自
    不足採。
七、綜上所述，原告本於侵權行為之法律關係，請求乙○○賠償
    365 萬4 千元，及其中182 萬7 千元自起訴狀繕本送達之翌
    日即95年6 月16日起，其餘182 萬7 千元部分，自原告追加
    由被告連帶給付之意思表示送達之翌日即同年9 月19日起，
    均至清償日止，按年息5 ％計算之利息，為有理由，應予准
    許。至原告請求乙○○給付182 萬7 千元自95年6 月16日起
    至同年9 月18日止之利息部分，及其依公司法第23條第2 項
    規定，請求旭振公司應與乙○○連帶賠償上開金額之本息部
    分，則屬無據，難以准許，應予駁回。
八、又原告陳明願供擔保聲請宣告假執行，經核其勝訴部分並無
    不合，爰酌定相當擔保金額併予准許之。至於原告敗訴部分
    ，其假執行之聲請即失所依附，應併予駁回。
九、據上論結，本件原告之訴為一部有理由、一部無理由，依民
    事訴訟法第385 條第1 項前段、第79條、第390 條第2 項，
    判決如主文。
中    華    民    國    95    年    11    月    30    日
                  民事第二庭審判長法  官  魏式璧
                                  法  官  莊珮君
                                  法  官  吳俊龍
正本係照原本作成。
如不服本判決，應於送達後20日內，向本院提出上訴狀並表明上
訴理由，如於本判決送達前提起上訴者，應於判決送達後10日內
補提上訴理由書（須附繕本）。
中    華    民    國    95    年    11    月    30    日
                                  書記官  邱秋珍


司法院資訊處製作；財團法人民間司法改革基金會備份。
